臺灣高等法院刑事判決　　　　　　 94年度上更(一)緝字第8號
上　訴　人
即　被　告　甲○○
指定辯護人　本院公設辯護人　乙○○
上列被告因毒品危害防制條例案件，不服臺灣板橋地方法院88
年度訴字第369號，中華民國88年6月7日第一審判決（起訴案號
：臺灣板橋地方法院檢察署87年度偵字第27463號），提起上訴
，經本院判決後，再經最高法院發回更審，本院判決如下：
    主  文
原判決撤銷。
甲○○無罪。
    理  由
一、公訴意旨略以：上訴人即被告甲○○意圖營利並基於概括之
    犯意，在台北縣土城市○○○○○道、中央路口，向綽號「
    大胖」者販入第二級毒品安非他命（下簡稱安非他命）後，
    於87年12月3日下午14時許，在台北縣土城市○○路彈藥庫
    附近，以新台幣2000元之代價，販賣安非他命一小包予綽號
    「阿麵」者。嗣於87年12月7日下午4時許，在台北縣土城市
    ○○路北二高橋下之產業道路上等候「阿麵」之際，為警當
    場查獲，並扣得欲交付「阿麵」之安非他命二包（淨重25公
    克，起訴書誤載為一包），復在台北縣土城市○○路○段273
    號2樓住處之浴室內，扣得安非他命0.5公克、吸管一支，因
    認被告涉有毒品危害防制條例第4條第2項之販賣第二級毒品
    罪嫌云云。
二、檢察官據以認定被告涉有上開罪嫌，無非係以被告於警訊時
    之自白及證人丙○○之證言，與扣案之安非他命共25.5公克
    、吸管一支為其論據。
三、訊據被告堅決否認有何販賣安非他命之犯行，辯稱：扣案之
    安非他命係其向基隆綽號「大胖」之人買來供自行施用，實
    無綽號「阿麵」之人，伊並未販賣安非他命，吸食器藏放在
    旁邊之墳墓上云云。
四、按犯罪事實應依證據認定之，無證據不得推定其犯罪事實；
    又不能證明被告犯罪者，應諭知無罪之判決，刑事訴訟法第
    154條、第301條第1項分別定有明文。又「事實審法院對於
    證據之取捨，依法雖有自由判斷之權，然積極證據不足證明
    犯罪事實時，被告之抗辯或反證縱屬不能成立，仍不能以此
    資為積極證據應予採信之理由」、「認定犯罪事實之證據，
    雖不以直接證據為限，間接證據亦包括在內；然而無論直接
    或間接證據，其為訴訟上之證明，須於通常一般之人均不致
    於有所懷疑，而得確信其為真實之程度，始得據為有罪之認
    定」，亦分別經最高法院著有30年上字第482號及76年台上
    字第4986號判判例可資參照。
五、經查:
  (1)被告於87年12月7日22時30分許警詢時，固曾自白【於87年
    12月7日16時許，在土城市○○路北二高橋下之產業道路上
    正要販賣給一名綽號「阿麵」之男子共二包，淨重25公克，
    販賣新台幣34000元，當時「阿麵」聞風逃逸。】、【共二
    次（指販賣安非他命予「阿麵」之人），第一次於87年12月
    3日下午14時許，在土城市○○路上靠近彈藥庫販賣一小包
    新台幣2000元，第二次是今日下午被警方查獲】等語，惟其
    自87年12月8日10時30分許經檢察官第一次偵訊起，無論於
    檢察官之偵訊或原審、本院上訴審（即本院89年度上訴緝字
    第3352號）及本院訊問時，均堅詞否認有此行為，是自應審
    查被告警詢中之自白是否與事實相符，蓋假設其自白之內容
    與事實不符，依法該自白自不能作為證據，此從刑事訴訟法
    第156條第1項明定「被告之自白，非出於…，且與事實相符
    者，得為證據」自明；又縱然被告警詢中之自白與事實相符
    ，依刑事訴訟法第156條第2項規定，亦應查得其他補強證據
    存在，始能以其自白作為認定被告犯罪之依據。
  (2)觀之被告於警詢中自白之內容可知，其二次販賣安非他命之
    對象均為綽號「阿麵」之人，但因警方並未查獲綽號「阿麵
    」之人，是其年籍為何，與被告間之交易方式又如何，均乏
    證據以明之，雖證人即台北縣政府警察局樹林分局警員黃新
    田於原審審理時到庭證述警方前往現場時，適有一人逃走，
    警方乃詢問被告該逃走之人為何人，被告則自己表示為綽號
    「阿麵」之人，並自承當日係擬販賣安非他命，且被告其前
    即曾販賣安非他命，此次警方係接獲線報始前往查獲等情（
    見原審卷第48頁、第49頁），然警察人員既係接獲線報，由
    警網前往查獲，竟讓綽號「阿麵」之人在此產業道路逃走，
    且若警方查獲被告時，逃走之人即為己向被告購買過二次安
    非他命之「阿麵」，依常理警方會將「阿麵」列為偵查對象
    ，但徵之警方將被告移送檢察官偵查時，警方於87年12月8
    日就被告涉案而填製之毒品案件姓名年籍涉嫌人基本資料移
    送報告表上，並未提及有「阿麵」之人在逃，反而於販毒管
    道欄載為「不詳」（見偵查卷第8頁之正面及背面），準此
    足見被告於警詢中自白逃走之人即係「阿麵」，且「阿麵」
    向其購買過二次安非他命，其自白之真實性不無疑問，是尚
    難因為有證人黃新田之證言作為被告自白之補強證據，即足
    以彌補被告自白真實性之疑問。
  (3)徵之檢察官係以被告於警詢中之自白，而起訴其第一次販賣
    安非他命之時間為87年12月3日下午14時許，且販賣分量為
    價值新台幣2000元之一小包安非他命，但縱然被告於警詢中
    第一次販賣安非他命之自白為真實，依法亦應有補強證據存
    在，始能認定確有第一次販賣安非他命犯行。然參酌如前述
    「阿麵」未到案，而警方扣案之安非他命亦非被告第一次販
    賣之物，及被告於警詢中同時亦自承係自87年12月5日下午
    14時起向丙○○購買安非他命（見偵查卷第11頁背面），而
    證人丙○○於警詢中亦自承自87年12月5日中午起出售安非
    他命予被告（見偵查卷第13頁背面），由此可知被告第一次
    販賣安非他命之行為，顯與丙○○或扣案之安非他命均無涉
    ，然遍查全案卷並無任何證據，可資作為被告於警詢中第一
    次販賣安非他命自白之補強證據，是被告此部分自白，尚欠
    補強證據證明之。
  (4)被告為警查獲時之二包淨重25公克之物品，經送驗結果雖係
    甲基安非他命無誤（此有法務部調查局檢驗通知書附於原審
    卷第16頁），然被告有施用安非他命之習行，此據被告於檢
    察官偵訊時自承最後施用安非他命之時間為87年12月7日（
    見偵查卷第40頁），且被告施用安非他命之犯行先經檢察官
    向原審聲請送觀察、勒戒，再經原審以87年度毒聲字第3703
    號裁定准許，後因被告在勒戒處所觀察、勒戒結果經判斷有
    繼續施用毒品傾向，又由檢察官向原審聲請施以強制戒治，
    末經原審以87年度毒聲字第4160號裁定准許之事實，亦有本
    院被告前案紀錄表、原審87年度毒聲字第3703號裁定影本及
    台灣台北看守所附設勒戒處所87年12月23日出具之有無繼續
    施用毒品傾向證明書（見偵查卷第53頁）可佐，而參酌被告
    在勒戒處所觀察、勒戒結果經判斷有繼續施用毒品傾向之情
    節以觀，可見被告當時施用安非他命之次數及份量應是相當
    可觀，否則應不致被判斷有繼續施用毒品傾向，因此以被告
    需大量施用安非他命之情節，對照扣案安非他命之重量而論
    ，25公克之量並非重大，足徵被告辯稱扣案之安非他命係買
    來供自行施用，尚與常情無違。況縱然被告所謂扣案安非他
    命係買來供自行施用之辯解不可信，亦需證據資以證明被告
    確有販賣之情事，始能論以販賣犯行，不能因被告之辯解不
    可採，遽以扣案安非他命之淨重達25公克，即認定被告欲販
    賣扣案之安非他命。徵之為警查獲之二包安非他命為被告於
    87年12月7日13時許，以新台幣16000元價金，透過丙○○向
    綽號「大胖」者購得，此除據被告自承外（見偵查卷第11頁
    背面第4行、第5行及第51頁背面第7行），亦經證人丙○○
    證述在卷（見偵查卷第13頁背面第7行、第8行及第51頁背面
    倒數第1行、第2行），但被告於警詢中卻自白係欲以新台幣
    34000元之價金出售予「阿麵」，由於被告為警查獲之時間
    為87年12月7日16時許，離被告購入扣案安非他命之時間差
    距僅3小時而己，依常情而論，出售安非他命者所出之價金
    若超過市價太多時，必無他人願意應買，因此出售者應無亂
    抬價金之道理，但被告自白第二次販賣之價金，卻高出其購
    入價金一倍以上，可見被告第二次販賣之自白，顯與常情有
    違，自難認被告第二次販賣之自白與事實相符。
  (5)警方固亦在台北縣土城市○○路○段273號2樓處之浴室內，
    扣得被告所有安非他命0.5公克、吸管一支，但此為被告於
    87年12月7日16時許為警查獲後，警方再於87年12月7日18時
    許查獲之物，此有警方現場紀錄附於偵查卷第35頁可稽，且
    被告歷次陳述亦均稱0.5公克之安非他命及吸管一支為其施
    用之物，再參酌如前述被告有施用安非他命之習行，且其最
    後施用安非他命之時間為87年12月7日等情以觀，此等證物
    與被告有無販賣安非他命之行為不具關連性，是此等證物自
    亦不能作為被告販賣安非他命自白之補強證據。
  (6)證人丙○○於警詢、檢察官偵訊及原審訊問時，不是供稱其
    販賣安非他命三次予被告，就是供稱替綽號「大胖」者帶安
    非他命三次予被告，準此可知均，係其個人有無販賣安非他
    命之陳述，與被告是否販賣安非他命予「阿麵」亦無關連性
    ，自不得做為被告販賣安非他命自白之補強證據。
六、綜上所述，本件並無足夠證據足以證明被告確有販賣安非他
    命行為，依法應為無罪之諭知。
七、按被告始終堅詞否認上情，卷內之證據亦不足證明被告有販
    賣安非他命之行為，原審就此部分未詳為勾稽，以被告涉犯
    上開罪行，論處被告有期徒刑7年6月，扣案之第二級毒品安
    非他命共三包（淨重共24.55公克、包裝重0.51公克）均沒
    收銷燬；犯罪所得財物新台幣2000元沒收之，如全部或一部
    不能沒收時，以其財產抵償之，其認事用法即有違誤，被告
    上訴意旨否認犯罪即有理由，自應由本院撤銷改判，並諭知
    被告無罪之判決。
八、又如前述被告於87年12月7日為警查獲後，其施用安非他命
    犯行部分（被告最後施用安非他命之時間為87年12月7日，
    此據原審87年度毒聲字第3703號裁定認定在案），如前述業
    經另案裁定觀察勒戒及強制戒治，故本案被告所涉之持有安
    非他命部分，自為上述施用行為所吸收，不得再予處罰，併
    此敘明。
據上斷，應依刑事訴訟法第369條第1項前段、第364條、第301條
第1項前段，判決如主文。
本案經檢察官沈世箴到庭執行職務。
中　　華　　民　　國　　94　　年　　12　　月　　8 　　日
　　　　　　　　　刑事第十九庭審判長法　官  謝靜恒
　　　　　　　　　　　　　　　　　  法　官  周政達
　　　　　　　　　　　　　　　　　　法　官  黃俊明
以上正本證明與原本無異。
檢察官如不服本判決，應於收受送達後十日內向本院提出上訴書
狀，其未敘述上訴之理由者並得於提起上訴後十日內向本院補提
理由書（均須按他造當事人之人數附繕本）。
                                    書記官  廖婷璇
中　　華　　民　　國　　94　　年　　12　　月　　8 　　日
